臺灣臺南地方法院民事判決
110年度簡上附民移簡字第17號
原      告  莊志遠  

被      告  施國隆  



上列當事人間因公然侮辱案件，原告提起刑事附帶民事訴訟，請
求侵權行為損害賠償，經本院刑事庭裁定（110年度簡上附民字
第12號）移送前來，本院於民國110年10月5日言詞辯論終結，判
決如下：
    主      文
被告應給付原告新臺幣5仟元，及自民國110年4月21日起至清償
日止，按年息百分之5計算之利息。
原告其餘之訴駁回。
訴訟費用由被告負擔千分之5，餘由原告負擔。
原告假執行之聲請及被告免為假執行之聲請均駁回。
    事實及理由
一、原告主張：被告於民國109年4月6日0時30分許，在臺南市安
    南區〇〇路〇段〇〇〇巷口，因細故與原告起爭執而心生不滿，竟
    在不特定多數人或特定多數人得以共見共聞之狀態下，公然
    辱罵原告「龜兒子」一語，足以貶損原告之人格及社會評價
    ，爰依侵權行為損害賠償之法律關係，請求被告賠償精神慰
    撫金，且親筆書寫如附表內容所示道歉書予原告等語。並聲
    明：被告應給付原告新臺幣（下同）100萬元，及自刑事附
    帶民事起訴狀繕本送達翌日起至清償日止，按年息百分之5
    計算之利息；被告應親筆書寫如附表內容所示道歉書予原告
    ；請准供擔保，宣告假執行(見本院卷一第43、44、121頁)
    。
二、被告則答辯：我承認我確實有罵原告「龜兒子」，但是因為
    原告在訴外人蔡家瀅的房間拿伸縮棍要打我，請求驗伸縮棍
    上的指紋等語。並聲明：原告之訴駁回；願供擔保，請准宣
    告免為假執行(見本院卷一第44、121、122頁)。
三、得心證之理由：
　㈠原告主張被告於109年4月6日0時30分許，在臺南市安南區安
    中路4段225巷口，在不特定多數人或特定多數人得以共見共
    聞之狀態下，公然辱罵原告「龜兒子」乙節，為被告所不爭
    執，並經本院調取110年度簡上字第57號公然侮辱刑事案件
    全卷卷證核閱無誤，是原告主張之上開事實，應認屬實。
　㈡按因故意或過失，不法侵害他人之權利者，負損害賠償責任
    ；不法侵害他人之身體、健康、名譽、自由、信用、隱私、
    貞操，或不法侵害其他人格法益而情節重大者，被害人雖非
    財產上之損害，亦得請求賠償相當之金額，民法第184條第1
    項前段、第195條第1項前段分別定有明文。查被告於上開時
    地為不法侵害原告名譽之行為，足以貶損原告之人格及社會
    評價，致原告受有精神上之痛苦，是其依前揭規定，請求被
    告賠償非財產上之損害，自屬有據。
　㈢又被害人因身體、健康受侵害，致受有非財產上之損害者，
    雖亦得請求賠償，惟酌定精神慰撫金之多寡時，應斟酌被害
    人及加害人雙方之身分、資力、經濟狀況、加害程度、被害
    人所受痛苦及及其他各種情形，以核定相當之數額。本院審
    酌兩造教育程度、經濟能力、社會地位（參見上開刑事案件
    卷宗及兩造財產所得調件明細資料），及被告辱罵原告之言
    語、時間、地點等一切情狀，認原告請求之精神慰撫金以5
    千元為適當，逾此數額之請求，則無理由。
　㈣末按名譽為個人在社會上享有一般人對其品德、聲望或信譽
    等所加之評價，屬於個人在社會上所受之價值判斷，其被侵
    害之損失，非如財產損失之有價額可得計算，究竟如何始為
    回復名譽之適當處分，即應由法院斟酌情形認定之（最高法
    院93年度台上字第829號民事判決參照）。故所謂回復名譽
    之適當處分，並無一定限制，惟需在客觀上足以回復被害人
    之名譽且屬必要者，始足當之。原告固請求被告親筆書寫附
    表所示內容之道歉書予原告，然公然侮辱之所以使名譽權受
    損，係因行為人在不特定人得以共聞共見之場合以使人難堪
    之言詞或舉動貶損他人，是原告請求被告交付道歉書面，難
    認係回復名譽之適當方式，況原告請求被告親筆書寫之道歉
    書內容，係限制被告為特定行為，與被告本件妨害名譽之行
    為無涉，原告此部分請求，於法無從憑採。
四、綜上所述，原告依侵權行為損害賠償之法律關係，請求被告
    給付5千元，及自起訴狀繕本送達翌日之110年4月21日起至
    清償日止，按年息百分之5計算之利息，為有理由，應予准
    許，逾此範圍所為之請求，為無理由，應予駁回。
五、本件事證已臻明確，兩造其餘攻擊防禦方法及舉證，核與判
    決結果均無影響，爰不另一一論述。
六、本件原告係於刑事簡易訴訟程序第二審提起附帶民事訴訟，
    經裁定移送本院民事庭，屬民事第二審裁判，因本件訴訟標
    的金額未逾150萬元，不得上訴，於本院判決後即告確定，
    故原告假執行之聲請及被告免為假執行之聲請，均無必要，
    應予駁回。
七、訴訟費用負擔之依據：民事訴訟法第79條。
中　　華　　民　　國　　110 　年　　10　　月　　19　　日
        民事第三庭    審判長法　官　黃聖涵
                            法　官　施介元
                            法　官　王淑惠
以上正本係照原本作成。
本判決不得上訴。 
中　　華　　民　　國　　110 　年　　10　　月　　19　　日
                            書記官  洪凌婷
附表　　　　　　　　　　　　　　
被告甲○○承認對原告乙○○辱罵，被告甲○○特此親筆書寫道歉書給予原告乙○○，被告甲○○承諾不再騷擾、亂提告，並對原告保持距離，並承諾日後不再對原告乙○○進行任何刑事、民事告訴。